【裁判字號】    96,重訴,150
【裁判日期】    970130
【裁判案由】    履行契約
【裁判全文】
臺灣桃園地方法院民事判決             96年度重訴字第150號
原      告  美少女化粧品國際股份有限公司
法定代理人  丙○○
訴訟代理人  林清漢律師
被      告  甲○○
            乙○○
共      同
訴訟代理人  王敬堯律師
上列當事人間請求履行契約事件，於民國96年12月28日言詞辯論
終結，本院判決如下：
    主      文
原告之訴駁回。
訴訟費用由原告負擔。
    事實及理由
一、按繼續1 年以上，持有已發行股份總數3%以上之股東，得以
    書面請求監察人為公司對董事提起訴訟，公司法第214 條第
    1 項定有明文。次按股份有限公司清算中，公司股東會與監
    察人依然存續，對董事之訴訟依法仍應由監察人或股東會所
    選任之人代表公司為之，始為適法（最高法院94年台上字第
    230 號判決參照）。查本件原告固經經濟部民國96年12月10
    日經授中字第0963 5339570號廢止公司登記，有財團法人金
    融聯合徵信中心公司資訊網路查詢資料在卷可佐，惟本件係
    由原告公司監察人丙○○依公司法第214 條第1 項規定應繼
    續1 年以上持有原告公司已發行股份總數3 ﹪以上之股東張
    秋蓮等人請求而代表公司起訴，有股東請求書影本在卷可佐
    （見本院卷第10頁），此為被告所不爭執，揆之前揭說明，
    原告之法定代理權尚無欠缺，合先敘明。
二、原告主張：原告公司於民國91年4 月18日設立並即選任被告
    甲○○為董事長兼總經理，負責公司營運、人事與財務等管
    理，另被告乙○○於91年10月1 日簽立人事保證書，保證於
    被告甲○○與原告僱傭期間因職務上故意過失行為違反僱傭
    契約及個別協書行為，致原告受有直接損害，得對被告甲○○請求損害賠償時，由被告乙○○代負賠償責任。詎被告甲○○迄93年9 月30日前，未提出任何財務報表或盈餘分配，
    竟宣布財務困難，經原告查核會計帳冊結果，92年1 月1 日
    至92年12月31日盈餘應為新台幣（下同）3,975,736 元，93
    年1 月1 日至93年8 月31日盈餘應為1,315,057 元，以上合
    計共5,290,793 元，前開金額被告甲○○未曾分配，且無法
    說明支出情形，嗣經原告公司於95年12月1 日召開股東會，
    約定經核對有明細摘要交代不明或不核對者，由被告甲○○
    負責賠償公司6,000,000 元整，且約定核帳日期自95年12月
    1 日開始核對至同年月15日完成，然被告甲○○迄未核對或
    提出任何說明，經原告公司監察人委請律師發函催告，被告
    甲○○亦未依前開協議履行，因原告公司繼續1 年以上持有
    已發行股份總數3 ﹪以上之股東張秋蓮等請求公司監察人丙○○提起訴訟，爰依股東會協議請求被告甲○○賠償6,000,
    000 元；並依人事保證約定，請求被告乙○○於原告對於被
    告甲○○賠償無著，由被告乙○○代負賠償，為訴之聲明：
    被告甲○○應給付原告6,000,000 元及自96年1 月17日起至
    清償日止，按年息5 ﹪計算之利息，於被告甲○○請求執行
    無效果時，應由被告甲○○就前開金額清償等語。
三、被告則以：被告甲○○係於95年12月1 日經訴外人葉佐新臨
    時通知開會討論相關事項，被告甲○○簽名表示參加會議，
    並不代表同意會議內容，且該會議記錄本非契約，無涉契約
    要素，已無從要求被告甲○○履行契約，又原告公司傳票均
    存放在會計師處，會計師可自行就該傳票製作會計表冊，被
    告甲○○亦從未接獲會計師核對帳冊通知，縱會議紀錄屬契
    約性質，被告甲○○並無帳冊交代不清情事，會計師已就公
    司帳冊核對，被告甲○○賠償之條件尚未成就，原告亦不得
    請求被告賠償，再本案前經鈞院94年度訴字第297 號審理，
    原告於該案請求鑑定內容亦無從查證被告甲○○有侵權行為
    之事實，原告認鑑定結果不利於己，乃撤回該訴。被告甲○○係擔任原告公司負責人，與原告公司間屬委任關係，而非
    僱傭關係，前開人事保證書約定無效。核對帳冊非屬被告甲○○職務範圍，原告尚不得依人事保證書第1 條約定請求被
    告乙○○代負賠償責任，且依民法第756 之3 規定，人事保
    證期間有效期間為3 年，被告乙○○於91年10月1 日簽署人
    事保證書，已罹於3 年而失其效力等語資為抗辯，爰為答辨
    聲明：請求駁回原告之訴。
四、按所謂契約，係指雙方當事人以發生私法上債之關係為目的
    ，相互為對立之意思表示，趨於一致之法律行為。即須有要
    約與承諾二對立之意思表示，趨於一致。股份有限公司股東
    會決議之性質為共同行為，即係多數公司股東平行意思表示
    趨於一致之行為，目的在於公司內部決定公司意思以發生公
    司意思決定之效力，故股份有限公司股東會所為決議並非契
    約。查原告95年12月1 日公司股東會會議紀錄載明：「主旨
    ：總經理報告美少女公司自92年2 月-93 年8 月營業狀況。
    討論事項：1.結束營業及營業虧損如何處理：未討論。2.銀
    行借款如何償還：未討論。3.廠商應付帳款如何應付：未討
    論。4.結論：1.請會計師將92年2 月～93年8 月所有傳票與
    范總經理（即被告甲○○）做的資產負債表、損益表及各科
    目明細表（未列印出）一一核對（日利聯合會計事務所，陳
    秀時TEL00-0000000 ，0000000000）。2.經核對有明細摘要
    交代不明或不核對，由總經理甲○○負責賠償公司NT$ 陸佰
    萬元。3.自95.12.1 開始核對，95.12.15日一定完成。4.見
    證明蓋章。」，並由股東參加人員及其他見證人各自簽名於
    後，有該股東會會議紀錄影本在卷可按（見本院卷第7 頁）
    。復觀之原告執為被告甲○○應負賠償6,000,000 元依據之
    文字係在股東會議討論事項結論欄下，被告甲○○簽名係在
    股東參加人員簽名欄下，顯然上開內容僅係原告公司股東會
    議討論事項作成之結論，並非就發生私法上債之關係為目的
    ，相互而為對立之意思表示，揆之首揭說明，即難認此會議
    記錄得憑為兩造成立私法上契約依據。原告主張前開股東會
    議紀錄為股東會協議，兩造間成立契約，被告甲○○應依約
    賠償原告損害云云，已屬無據。況依前開會議紀錄記載及兩
    造爭執始末，原告公司其餘股東對於被告甲○○陳稱原告公
    司無盈餘有所爭議，故有核對公司帳冊之必要，則應核對該
    傳票等帳冊者，允非被告甲○○，而係日利聯合會計事務所
    陳秀時，被告甲○○應係於有交代不明或不配合核對情事，
    始該當上開賠償條件。查本件原告前以同一情由請求被告賠
    償損害，繫屬本院94年度訴字第297 號損害賠償事件審理中
    ，此經本院調取前開卷宗核閱確實，經該案於94年10月19日
    指定鑑定人蔡淑真會計師就原告公司財務會計資料進行鑑定
    ，本件原告於94年10月底將相關會計帳冊送交鑑定人蔡淑真
    會計師，鑑定人蔡淑真會計師並先後於94年11月28日、95年
    3 月29日及同年4 月14日各與兩造開會確認鑑定事項及資料
    （見本院94年度訴字第297 號損害賠償事件卷宗第117 頁、
    第125 頁、第128 頁、第139 頁至第140 頁、第144 頁至第
    145 頁），期間原告並未爭執被告甲○○有拒不配合進行鑑
    定核對帳冊之事，後原告並未繳納所需鑑定費用，於95年9
    月8 日具狀撤回起訴（見上開卷第126 頁、第152 頁、第15
    9 頁、第165 頁）。原告公司股東會會議紀錄固記載自95年
    12月1 日至同年月15日需完成帳冊核對，被告甲○○否認有
    何交代不明或不配合核對之事實，原告就被告甲○○有交代
    不明或不配合核對之事實，並未舉證證明，僅以被告甲○○
    未完成核對或提出說明，遽謂賠償條件已經成就云云，猶難
    採取，是原告請求被告甲○○賠償損害，並無理由，又原告
    既不得對於被告甲○○請求賠償損害，當亦不能依人事保證
    約定，請求被告乙○○代負賠償責任。
五、從而，原告援股東會協議請求被告甲○○賠償6,000,000 元
    並加付法定遲延利息，及援人事保證約定，請求被告乙○○
    於原告對於被告甲○○賠償無著，由被告乙○○代負賠償云
    云，均為無理由，應予駁回。
六、本件事證已臻明確，兩造其餘攻擊防禦方法及所提證據，核
    與判決無影響，毋庸一一論列，併此敘明。
七、據上論結，本件原告之訴為無理由，依民事訴訟法第78條，
    判決如主文。
中    華    民    國    97    年    1     月    30    日
                  民事第三庭    法  官  熊祥雲
以上正本係照原本作成
如對本判決上訴，須於判決送達後20日內向本院提出上訴狀
中    華    民    國    97    年    1     月    30    日
                                書記官  陳鳳怡


司法院資訊處製作；財團法人民間司法改革基金會備份。
